臺灣彰化地方法院彰化簡易庭民事裁定
110年度彰小字第847號
原      告  陳哲修  
訴訟代理人  孫忠村  
被      告  樹晟管理委員會

法定代理人  戴慧能  

訴訟代理人  謝秉錡律師
複  代理人  張淳烝  
上列原告與被告樹晟管理委員會間請求相當於租金之不當得利事
件，本院裁定如下：
    主    文
原告之訴及假執行之聲請均駁回。
訴訟費用由原告負擔。
    理    由
一、按起訴應以訴狀表明當事人及法定代理人，提出於法院為之
    ，民事訴訟法第244條第1項第1款定有明文。又原告之訴，
    有原告或被告無當事人能力；原告或被告無訴訟能力，未由
    法定代理人合法代理者；原告起訴不合程式或不備其他要件
    者，法院應以裁定駁回之，但其情形可以補正者，應定期間
    先命補正，民事訴訟法第249條第1項第3款、第4款、第6款
    分別定有明文。上開規定於簡易訴訟程序亦適用之，此觀同
    法第436條第2項規定自明。
二、次按管理委員會，指為執行區分所有權人會議決議事項及公
    寓大廈管理維護工作，由區分所有權人選任住戶若干人為管
    理委員所設立之組織；公寓大廈應成立管理委員會或推選管
    理負責人；公寓大廈成立管理委員會者，應由管理委員互推
    一人為主任委員，主任委員對外代表管理委員會；前項管理
    委員、主任委員及管理負責人任期屆滿未再選任或有第20條
    第2項所定之拒絕移交者，自任期屆滿日起，視同解任；管
    理委員會有當事人能力，公寓大廈管理條例第3條第9款、第
    29條第1項、第2項前段、第4項、第38條第1項分別定有明文
    。是由區分所有權人合法選任之管理委員所組織而成，始為
    公寓大廈管理條例第38條具備當事人能力之管理委員會，否
    則即僅屬不具備當事人能力之非法人團體。至民事訴訟法第
    40條第3項所謂有當事人能力之非法人團體，必須具備由多
    數人所組成，並須有一定之組織、名稱、目的、事務所或營
    業所、獨立之財產及設有對外代表團體之管理人或代表人等
    要件，始足當之。
三、經查：
（一）本件原告起訴狀僅以「樹晟管理委員會」為被告，未記載
      其法定代理人，亦未提出被告之備查資料、組織報備證明
      、最新主任委員當選證明，致無法確定被告之當事人能力
      ，以及是否經法定代理人合法代理，是原告起訴核與前開
      應備程式不合。嗣經本院於民國110年9月28日裁定命原告
      於收受裁定之日起7日內，提出前述資料，但原告並未補
      正前述資料，僅提出彰化市公所回覆查無「樹晟管理委員
      會」組織報備申請資料之函。復經本院於110年11月10日
      再次裁定命其提出陳報被告之組織型態、章程、事務所地
      址、有無獨立財產、現任法定代理人證明文件、經主管機
      關核准之設立登記資料或備查資料，並以有當事人能力者
      為被告，補正被告之正確名稱、地址、法定代理人之姓名
      、身分證統一編號、住居所，原告固於110年11月15日提
      出民事訴之聲明減縮狀，以「樹晟管理委員會」、戴慧能
      為法定代理人之名義為被告，然經本院函請該大樓所在地
      之主管機關彰化縣彰化市公所提供樹晟大樓管理委員會，
      或址設彰化市○○路000號之大樓管理委員會之備查資料、
      組織報備證明、最新主任委員當選證明，經該所回覆均查
      無相關資料，有該所110年11月26日以彰市城觀字第11000
      48824號函以及本院電話紀錄附卷可稽。足見「樹晟管理
      委員會」或其所在大樓之管理委員會，並未依公寓大廈管
      理條例之規定合法成立，自無依公寓大廈管理條例第3條
      第9款、第38條第1項規定以管理委員會之名義在訴訟上擔
      任當事人之餘地。而本件行調解程序時，該管理委員會雖
      有派員出席，惟亦未提出任何組織資料、現任主任委員當
      選資料，亦難依此逕認其有當事人能力、經法定代理人合
      法代理。 　　
（二）再者，原告提起民事訴訟，其目的固在求得為訴訟標的之
      法律關係之本案勝訴訟判決，惟依先程序後實體之原則，
      法院必須就原告起訴之訴訟程序上要件先作審認，此項訴
      訟程序上之要件，乃起訴之合法要件，或稱為訴訟成立要
      件。民事訴訟法就絕對起訴要件，將之集中規定於第249
      條第1項，適用上極為明確與便利，法院於原告起訴後，
      即應就上述條項所列舉各款之事項，逐一審認，有於起訴
      時必須存在者，如管轄權、當事人能力、訴訟能力等，此
      為積極要件。原告起訴對象有無當事人能力及其真實住居
      所為何，乃原告起訴時應具備之絕對訴訟成立（合法）要
      件，係屬原告起訴時應於起訴狀內記載明確者，受訴法院
      固應依職權調查，惟並不包括證據之職權調查在內，當事
      人仍應負舉證責任（最高法院91年度台上字第873號民事
      裁判意旨參照），是該書狀程式要件欠缺應由原告自行補
      正，受訴法院並無依職權為原告蒐證以尋找其起訴對象何
      在之義務，否則即對應訴者有失公平，而與民事訴訟法揭
      櫫之當事人進行主義有違。綜上所述，依原告所提書狀及
      所附資料，難認該管理委員會係有一定之名稱、成立目的
      、有事務所或營業所及獨立之財產之團體，自無從認其係
      非法人團體，而謂其有當事人能力，而本院已多次命原告
      補正，原告迄未能補正，已無再予闡明之必要。是原告之
      訴既欠缺起訴必備之程式，自應予駁回；其假執行之聲請
      ，亦因訴之駁回而失所附麗，應併予駁回。
四、依民事訴訟法第436條第2項、第249條第1項第3款、第6款、
    第95條、第78條，裁定如主文。
中　　華　　民　　國　　110 　年　　12　　月　　17　　日
  　　　　　　　　彰化簡易庭  法  官　黃士瑋
以上正本係照原本作成。
如對本裁定抗告，應於裁定送達後10日內向本院提出抗告狀（須
附繕本），並繳納抗告費新臺幣1,000元。 
中　　華　　民　　國　　110 　年　　12　　月　　17　　日
                              書記官  張莉秋